【裁判字號】    99,台上,2619
【裁判日期】    990429
【裁判案由】    違反毒品危害防制條例
【裁判全文】
最高法院刑事判決            九十九年度台上字第二六一九號
上  訴  人  甲○○
上列上訴人因違反毒品危害防制條例案件，不服台灣高等法院花
蓮分院中華民國九十七年四月二十三日第二審更審判決（九十六
年度上更(一)字第九八號；起訴案號：台灣花蓮地方法院檢察署九
十五年度毒偵字第四三九號、九十五年度偵緝字第二一二號、九
十五年度偵字第三四五三號），提起上訴，本院判決如下：
    主  文
上訴駁回。
    理  由
按刑事訴訟法第三百七十七條規定，上訴於第三審法院，非以判
決違背法令為理由，不得為之。是提起第三審上訴，應以原判決
違背法令為理由，係屬法定要件。如果上訴理由書狀並未依據卷
內訴訟資料，具體指摘原判決不適用何種法則或如何適用不當，
或所指摘原判決違法情事，顯與法律規定得為第三審上訴理由之
違法情形，不相適合時，均應認其上訴為違背法律上之程式，予
以駁回。本件上訴人甲○○上訴意旨略謂：(一)、證人曾永良既冒
稱「曾國智」應訊，可見心虛，雖指稱系爭毒品製造現場之鑰匙
，係上訴人所交付，央伊幫忙看家，又謂不曾見過上訴人製造毒
品云云，但另謂進出該現場計有五次之多，倘若屬實，自有充足
時間、機會得悉屋內冰箱置有尚未製妥之毒品半成品，足見矛盾
。原審竟仍採用其證言，作為不利於上訴人之犯罪認定依據，自
有判決理由矛盾之違誤。(二)、原審勘驗搜索現場之錄影光碟結果
，既發覺警員搜出之製冰盒共計四個，分屬二種顏色，然則卻僅
查扣三個，即有蹊蹺，實無法排除同有施用毒品之曾永良自外帶
入之可能，原判決就此未加判斷，並說明其判斷結果，同有判決
理由矛盾及欠備之違失。(三)、上揭房屋係上訴人之前女友高佳苓
所承租，檢察官聲請予以傳喚作證，歷審均未辦理，復未說明理
由，尚嫌理由不備云云。惟查：證據之取捨、證明力之判斷與事
實之認定，俱屬事實審法院自由裁量判斷之職權，此項職權之行
使，倘不違背客觀存在之經驗法則或論理法則，即不違法，觀諸
刑事訴訟法第一百五十五條第一項規定甚明，自無許當事人任憑
己意漫指為違誤，而資為合法上訴第三審之理由。又同法第三百
七十九條第十款所謂應於審判期日調查之證據，乃指與待證事實
有重要關係，客觀上認為有調查之必要性，為認定事實及適用法
律之基礎者而言。若事實業臻明確，自毋庸為無益之調查。本件
原判決主要係依憑上訴人直承扣案之甲基麻黃（白色）粉末（
淨重０．五公克；屬第四級毒品，為甲基安非他命之先驅原料）
、安非他命粉末（黃色結晶，淨重一．七六公克）、安非他命吸
食器一組、吸管三支、研磨器（磁料）一組、碗一個（殘留安非
他命粉末）、燒杯一個（殘留甲基麻黃粉末）、電子磅秤二台
、噴燈二組、分裝袋一九四只、記事本及計算紙共二本（上載諸
多數字，有計量與人別簡稱，似屬一般販售毒品者常用之帳冊）
、千斤頂一個均屬其所有，置放之現場平日係其所獨居，外出會
上鎖、他人無法隨意進出，之前曾購得無法施用之安非他命，放
置屋內，並曾予以混入水中之部分自白；曾永良迭在警詢、偵查
及歷審中，堅指扣案之物除海洛因外，餘皆上訴人所有，伊受上
訴人之託入屋看管，竟遭警搜索，上訴人曾買進一批臭而便宜之
東西欲行改良，該物為安非他命結晶品；警員彭張政雄供稱：伊
持搜索票（受搜索人為上訴人）至系爭現場，由曾永良開門，搜
獲諸多與毒品相關物品，該處係上訴人所租住各等語之證言；扣
案物品之鑑定報告與查獲現場照片；衡諸上訴人在經警緝獲之初
，先否認該處係其所租，辯稱祇住過幾天，迨檢察官提示其筆跡
之記事本後，改稱「有時會去該處居住」，經檢察官再次提訊，
方坦言係其所住（而由高佳苓簽約）等情，足見刻意規避此處為
其所租住之事，至曾永良因另案被通緝，故冒用其弟名義應訊，
不能因此否認其關於上揭證言之可信性（上訴人尚在其遭搜出而
坦承屬其所有之上揭扣案物品相片旁，簽名確認無訛），乃認定
系爭查獲物品之現場係上訴人所租住，其內物品為上訴人所有，
屬製造未完成之第二級毒品。所為上揭事實認定及得心證理由，
俱有卷內各項證據資料可稽，自形式上觀察，並不違背經驗法則
或論理法則，事證亦臻明確。上訴意旨置原判決已明白論斷之事
項於不顧，就原審採證認事職權之適法行使，漫指為違誤，不能
辨識已經具備合法上訴第三審之理由。依上說明，應認其上訴為
違背法律上程式，予以駁回。
據上論據，應依刑事訴訟法第三百九十五條前段，判決如主文。
中    華    民    國  九十九  年    四    月  二十九  日
                      最高法院刑事第十庭
                          審判長法官  花  滿  堂
                                法官  黃  正  興
                                法官  陳  東  誥
                                法官  林  錦  芳
                                法官  洪  昌  宏
本件正本證明與原本無異
                                      書  記  官
中    華    民    國  九十九  年    五    月    三    日
                                                     ｍ

司法院資訊處製作；財團法人民間司法改革基金會備份。
